【裁判字號】    95,上易,731
【裁判日期】    951219
【裁判案由】    給付貨款
【裁判全文】
臺灣高等法院民事判決                 95年度上易字第731號
上  訴  人  臺灣三月農產網有限公司
法定代理人  乙○○
訴訟代理人  許桂挺律師
複  代理人  黃捷琳律師
被  上訴人  飛行白宮科技有限公司
法定代理人  甲○○
訴訟代理人  舒建中律師
上列當事人間請求給付貨款事件，上訴人對於中華民國95年6月2
6日臺灣臺北地方法院94年度訴字第 2725號第一審判決提起上訴
，經本院於95年12月5日言詞辯論終結，判決如下：
    主      文
上訴駁回。
第二審訴訟費用由上訴人負擔。
    事實及理由
一、被上訴人主張：上訴人因標得承辦彰化縣2005年花卉博覽會
    熱氣球項目，於民國（下同）93年12月18日與被上訴人簽訂
    「訂購合約書」（下爭系爭合約），向被上訴人訂購熱氣球
    一組，總金額為新台幣（下同）110萬元 （在簽約後，上訴
    人所做美工廣告稿主辦單位不滿意，因而被上訴人口頭委請
    被上訴人重做廣告稿，追加費用20萬元，實際費用為130萬
    元），被上訴人依約必需在94年2月3日完成交貨，嗣被上訴
    人依約完成交貨及有關訓練事宜，上訴人本應依約於驗收交
    貨日起 3日內一次現金付款，但上訴人以其一時周轉困難而
    簽發面額105萬元支票乙紙交付被上訴人作為付款之用 ，詎
    經被上訴人於94年 2月21日提示竟遭退票，屢經催討，上訴
    人未予置理，爰依系爭合約或票據法律關係請求上訴人給付
    被上訴人105萬元及自94年2月21日起至清償日止，按年息百
    分之6計算之利息等語 。對於上訴人反訴，則以：系爭合約
    並未約定被上訴人所提供之熱氣球須經國際認定之合格安全
    證照，上訴人該項要求，並無依據。又被上訴人完全依照系
    爭合約進行，熱氣球係由上訴人所指定之 8名操作人員進行
    30小時理論、組合、繫留升降（定點）飛行訓練，並如期完
    成驗收交貨，且上訴人指定熱氣球升空之飛行隊長為其執行
    長陳樹景之子陳柏育，試飛及開幕活動大都是陳柏育執行操
    作，94年2月5日升空尚有彰化縣長翁金珠到場乘坐，何來安
    全有顧慮，豈容上訴人事後找莫須有理由指控被上訴人違約
    。再系爭熱氣球係繫留升降飛行，並非自由飛行，若為自由
    飛行需向民航局申請航道或空域，縱使為自由飛行尚無國際
    認證之說法，何況係繫留升降，上訴人所言毫無依據。是被
    上訴人已依約將上訴人之員工訓練完成，並在契約所定期間
    內交貨，且於94年2月5日當天升空供人乘坐觀賞，自無違約
    ，上訴人之反訴，應無理由等語，資為抗辯。
二、上訴人則以：上訴人向被上訴人訂購熱氣球乙組（全高21尺
    、最大直徑17公尺），預定於花卉博覽會開幕及活動期間升
    空、飛行之用，總價款110萬元 ，上訴人已支付定金36萬元
    ，詎被上訴人所交付之熱氣球，不但未經國際認證之合格安
    全證照，致上訴人無法營運，損失至巨，且該熱氣球於花卉
    博覽會開幕期前試乘卻無法升空，熱氣球於飛行過程中，屢
    出狀況，又被上訴人應提供合格之熱氣球教練、維護人員等
    等亦皆未如期參予該次活動。又依系爭合約第 6條約定，被
    上訴人應依「主辦單位決定之顏色、圖案著手製作」，而上
    訴人與主辦單位彰化縣政府所簽訂之「彰化縣政府辦理2005
    台灣花卉博覽會徵求『遊樂設施服務』廠商契約書」第10條
    第7項第4款約定：「各項遊樂設施應符合相關管理法規相關
    規定（熱氣球必須由中華民國飛行運動協會認可），並經安
    檢合格之飛行器，相關操作人員必需由專業合格者負責）
    ... 」，顯見上訴人向被上訴人所購買之熱氣球係指熱氣球
    飛行器，其應符合相關之管理法規並經由「中華民國飛行運
    動協會」認可，及經安檢合格，始符合系爭合約所約定買賣
    標的物之契約預定效用。而依民用航空法（下稱民航法）第
    2條第1款規定，熱氣球為該法所稱之航空器，而航空器之飛
    行依同法第 9條應向交通部民用航空局（下稱民航局）申請
    適航檢定，經民航局檢定合格後發給適航證明書始得飛行。
    然被上訴人所出售予上訴人之系爭熱氣球，不僅未經民航局
    檢定合格，故不得飛行，亦未經「中華民國飛行運動協會」
    之認可或安檢合格，僅有被上訴人法定代理人自己以飛行委
    員會主任委員之名義提供一紙安檢證明，而其證明書內容所
    謂飛行委員會依國際航空FAI、CIA之作業規則為測試之測試
    詳情究為如何，亦未見被上訴人提出說明，是被上訴人售予
    上訴人之熱氣球，既無法供作飛行，自不符合雙方契約所預
    定之效用，而具有瑕疵。上訴人所提供之熱氣球既未領有經
    國際認證之安全證照，亦無領有專業合格證照之飛行教練，
    甚至無法順利升空，顯有未具有通常使用效能之瑕疵，依民
    法第373條、第354條、第359條之規定，上訴人已於94年3月
    23日寄發員林郵局第 166號存證信函向被上訴人為解除系爭
    合約之意思表示，系爭合約既經上訴人解除，被上訴人請求
    上訴人給付剩餘貨款自無理由等語，資為抗辯。並於原審反
    訴主張：兩造簽訂之系爭合約因可歸責於收受定金之被上訴
    人之事由，致不能履行，依民法第249條第3款規定，被上訴
    人應返還上訴人所交付之定金36萬元；又系爭合約既經解除
    ，依民法第 359條規定，被上訴人亦應將其收受之定金返還
    上訴人，及自反訴狀送達之翌日起至清償日止，按年息5％
    計算之利息等語。
三、原審對於被上訴人之本訴請求，為其勝訴之判決，並駁回上
    訴人所提之反訴，上訴人聲明不服，提起上訴，上訴聲明：
    (一)原判決廢棄。(二)被上訴人於第一審之訴及假執行之聲請均
    駁回。(三)被上訴人應給付上訴人36萬元，暨自反訴狀繕本送
    達翌日起清償日止，按年息5%計算之利息。被上訴人答辯聲
    明則求為判決駁回上訴。
四、兩造不爭執之事實：
    被上訴人主張上訴人因標得承辦彰化縣2005年花卉博覽會熱
    氣球項目，於93年12月18日與被上訴人簽訂系爭合約，向被
    上訴人訂購熱氣球一組 ，價金為110萬元，並上訴人簽發面
    額105萬元支票乙紙交付被上訴人作為支付貨款之用 ，嗣經
    被上訴人於94年 2月21日提示竟遭退票等事實，業據其提出
    系爭合約、支票及退票理由單為證（見原審卷第9-12頁），
    並為上訴人所不爭執，堪信為真實。
五、本件爭點為：(一)被上訴人可否請求上訴人給付貨款（票款）
    ？(二)上訴人請求被上訴人返還定金36萬元，是否有理由？
六、爭點一：被上訴人可否請求上訴人給付貨款（票款）？
    被上訴人主張其已依約履行，上訴人應給付系爭貨款等語，
    為上訴人所否認，並以前揭情詞置辯。經查：
  (一)被上訴人主張其已依系爭合約履行，如期完成驗收交貨，並
    就上訴人所指定之操作人員進行理論、組合、繫留升降（定
    點）飛行訓練，試飛及開幕活動都正常運作，94年2月5日升
    空尚有彰化縣長翁金珠到場乘坐，並無安全顧慮問題等情，
    業據其提出受訓人員名冊、2005年彰化花卉博覽會剪報及照
    片、台灣彰化地方法院94年度彰簡字第 223號宣示判決筆錄
    （即彰化縣政府訴請上訴人給付權利金事件）為證（見原審
    卷第42- 46頁），應屬可信。上訴人辯稱熱氣球於開幕期前
    試乘無法升空，於飛行過程中屢出狀況，被上訴人應提供合
    格之熱氣球教練、維護人員等亦未如期參予該次活動云云，
    並未舉證以實其說，自難採信。
  (二)上訴人雖辯稱依上訴人與主辦單位彰化縣政府所簽訂之「彰
    化縣政府辦理2005台灣花卉博覽會徵求『遊樂設施服務』廠
    商契約書」第10條第7項第4款約定：「各項遊樂設施應符合
    相關管理法規相關規定（熱氣球必須由中華民國飛行運動協
    會認可），並經安檢合格之飛行器，相關操作人員必需由專
    業合格者負責）... 」，顯見上訴人向被上訴人所購買之熱
    氣球係指熱氣球飛行器，其應符合相關之管理法規並經由「
    中華民國飛行運動協會」認可，及經安檢合格，始符合系爭
    合約所約定買賣標的物之契約預定效用。而依民用航空法第
    2條第1款規定，熱氣球為該法所稱之航空器，而航空器之飛
    行依同法第 9條應向民航局申請適航檢定，經民航局檢定合
    格後發給適航證明書始得飛行。然被上訴人所出售予上訴人
    之系爭熱氣球，不僅未經民航局檢定合格，不得飛行，亦未
    經「中華民國飛行運動協會」之認可或安檢合格，不符雙方
    契約所預定之效用，而具有瑕疵云云。惟查，兩造簽訂之系
    爭合約第 6條僅約定被上訴人應依「主辦單位決定之顏色、
    圖案著手製作」熱氣球，並未約定上訴人所提供之熱氣球須
    符合上訴人與主辦單位彰化縣政府所簽訂上開契約書第10條
    第7項第4款之約定，或將該條款作為兩造契約之一部分（見
    原審卷第 8頁），上訴人遽引伊與彰化縣政府所簽訂之該契
    約條款指摘被上訴人提供之熱氣球不符雙方契約所預定之效
    用而具有瑕疵云云，自屬無據。
  (三)被上訴人又主張系爭熱氣球係繫留升降飛行，並非自由飛行
    ，無須經民航局檢定核可或申請航道或空域才可飛行，兩造
    亦未約定須經國際認證乙節，與系爭合約第 2條約定熱氣球
    之配備明細包括「繫留繩（50米）×4」 及被上訴人所提現
    場熱氣球升空照片相符（見原審卷第 8、45頁），且民航局
    函覆原審亦謂「民航法第2條第1款所定義之『航空器』，其
    所指熱氣球係指可載人並可自由飛航於大氣者，即所謂之『
    自由氣球』（free balloon），貴院來函檢具訂購合約書所
    指之氣球應屬『繫留式氣球（mo ored ballon）』，非民航
    法第2條第1款所定義之航空器」等語，有該局於95年 5月13
    日以標準一字第9500123910號函在卷可稽（見原審卷第109-
    111頁） ，足見系爭熱氣球非我國民航法所定義之航空器，
    自無須依該法之規定經過適航檢定取得適航證明書始能飛行
    ，上訴人抗辯系爭熱氣球為民航法第 2條所稱之航空器，依
    同法第 9條應向民航局申請適航檢定，經民航局檢定合格後
    發給適航證明書始得飛行云云，自非可採。
七、爭點二：上訴人請求被上訴人返還定金36萬元，是否有理由
    ？
  (一)按買受人應按物之性質，依通常程序從速檢查其所受領之物
    。如發現有應由出賣人負擔保責任之瑕疵，應即通知出賣人
    。買受人怠於為前項之通知，除依通常情形之檢查不能發現
    之瑕疵外，視為承認其所受領之物。民法第356條第1、2 項
    定有明文。
  (二)查本件縱認被上訴人所提供之系爭熱氣球須符合上訴人與彰
    化縣政府簽訂之上開契約書第10條第7項第4款約定之要件，
    而被上訴人未提出經民航局檢定合格及經「中華民國飛行運
    動協會」之認可或安檢合格之證明資料，上訴人大可於被上
    訴人交付系爭熱氣球時或於試飛期間要求被上訴人提出，詎
    上訴人在被上訴人交付時或試飛期間甚至開幕時均未踐行檢
    查程序，要求被上訴人提出，直至博覽會活動結束、所簽發
    付款支票跳票後，始向被上訴人主張該瑕疵，顯未盡從速檢
    查通知之義務，依上規定，視為承認其所受領之物，不得再
    向被上訴人行使物之瑕疵擔保權。因此上訴人以系爭合約因
    可歸責被上訴人之事由，致不能履行，依民法第249條第3款
    規定請求被上訴人返還定金；或以被上訴人交付之物具有瑕
    疵，依民法第 359條規定解除契約，請求被上訴人返還定金
    ，亦非可採。
八、綜上，就本訴部分，被上訴人依票據法律關係，請求上訴人
    給付105萬元，及自94年 2月21日起至清償日止，按年息6％
    計算之利息，洵屬正當。原審為被上訴人勝訴之判決，並為
    兩造准免假執行之宣告，核無不合。上訴意旨指摘原判決此
    部分不當，求予廢棄改判，為無理由。就反訴部分，上訴人
    依民法第249條第3款或第 359條之規定，請求被上訴人給付
    36萬元，及自反訴狀送達之翌日起至清償日止，按年息5％
    計算之利息，為無理由。原審就此部分為上訴人敗訴之判決
    ，並駁回其假執行之聲請，核無不合。上訴意旨指摘原判決
    此部分不當，求予廢棄改判，為無理由。
九、本件事證已臻明確，兩造其餘攻擊防禦方法，核與判決結果
    已不生任何影響，不再贅述，併此敘明。
十、據上論結，本件上訴為無理由，依民事訴訟法第449條第1項
    、第78條，判決如主文。
中    華    民    國    95    年    12    月    19    日
                    民事第三庭
                        審判長法  官  林敬修
                              法  官  張靜女
                              法  官  劉勝吉
正本係照原本作成。
不得上訴。
中    華    民    國    95    年    12    月    20    日
                              書記官  李翠齡


司法院資訊處製作；財團法人民間司法改革基金會備份。
